【裁判字號】    97,聲判,19
【裁判日期】    970221
【裁判案由】    聲請交付審判
【裁判全文】
臺灣臺北地方法院刑事裁定              97年度聲判字第19號
聲  請  人  甲○○
代  理  人  邱六郎律師
被      告  乙○○
上列聲請人即告訴人因被告偽造文書案件，不服臺灣高等法院檢
察署檢察長於中華民國97年1 月11日所為97年度上聲議字第284
號駁回再議之處分（原不起訴處分案號：臺灣臺北地方法院檢察
署96年度偵續字第569 號），聲請交付審判，本院裁定如下：
    主  文
聲請駁回。
    理  由
一、按告訴人不服上級法院檢察署檢察長或檢察總長認為再議無
    理由而駁回之處分者，得於接受處分書後10日內委任律師提
    出理由狀，向該管第一審法院聲請交付審判；法院認為交付
    審判之聲請不合法或無理由者，應駁回之。刑事訴訟法第25
    8 條之1 、第258 條之3 第2 項前段分別定有明文。
二、本件聲請人即告訴人甲○○以被告乙○○涉犯偽造文書等案
    件，向臺灣臺北地方法院檢察署提出告訴，經該署檢察官偵
    查後，分別於民國96年5 月28日以95年度偵字第7019、7199
    號、96年11月30日以96年度偵續字569 號為不起訴處分，聲
    請人不服聲請再議，嗣經臺灣高等法院檢察署檢察長於97年
    1 月11日以97年度上聲議字第284 號駁回再議，該處分書於
    97年1 月23日寄存於臺北市政府警察局信義分局福德街派出
    所等情，業經本院調閱上開案件卷宗核閱無訛。而聲請人係
    於97年2 月1 日委任律師向本院提出本件聲請，此有本院收
    狀戳章及委任狀附卷可稽，是本件聲請交付審判程式合於前
    揭法定程式要件，核先敘明。
三、本件聲請交付審判意旨略以：被告乙○○原受聲請人甲○○
    委託，處分聲請人所有坐落桃園縣八德市○○○段之8 筆土
    地，乙○○推薦譚俊英辦理相關事宜，聲請人遂交付面額新
    臺幣（下同）3550萬元之本票予譚俊英作為履約保證之用。
    嗣被告及譚俊英無法完成受託事務，聲請人通知解除委任，
    被告保證會履行約定，並以向金主調款須出示債權證明為由
    ，要求聲請人開立「借款證明書」，另指示聲請人出具內容
    為上開本票係返還向被告及譚俊英借款之「聲明書」以取信
    金主，是以聲請人根本未向被告借款，上開借款證明書及聲
    名書均為聲請人所虛構。被告復於聲請人簽署聲明書同時，
    要求聲請人在另1 白紙上簽名蓋印，嗣案外人吳志雄據以填
    寫製作「債權讓與書」，業據證人吳志雄證述在卷，因認被
    告涉有偽造文書罪嫌，臺灣臺北地方法院檢察署及臺灣高等
    法院檢察署檢察長未盡調查之能事，遽為不起訴處分，認事
    用法自有違誤等語。
四、本件聲請人雖以前揭理由認被告涉有偽造文書罪嫌，而向本
    院聲請交付審判。惟按：
（一）犯罪事實應依證據認定之，無證據不得認定犯罪事實，刑
      事訴訟法第154 條第2 項定有明文。又認定不利於被告之
      事實，須依積極證據，苟積極證據不足為不利於被告事實
      之認定時，即應為有利於被告之認定，更不必有何有利之
      證據；事實之認定，應憑證據，如未能發現相當證據，或
      證據不足以證明，自不能以推測或擬制之方法，以為裁判
      之基礎，最高法院30年上字第816 號、40年臺上字第86號
      判例可資參照。又刑事訴訟法第258 條之1 規定告訴人得
      向法院聲請交付審判，係新增對於檢察官起訴裁量權之制
      衡，除為貫徹檢察機關內部檢察一體原則所含之內部監督
      機制外，亦宜有檢察機關以外之監督機制加以制衡，法院
      僅就檢察官所為不起訴或緩起訴之處分是否正確加以審查
      ，以防止檢察機關濫權，依此立法精神，同法第258 條之
      3 第3項 規定法院審查聲請交付審判案件時「得為必要之
      調查」，其調查證據之範圍，應以偵查中曾顯現之證據為
      限，不可就聲請人新提出之證據，再為調查，除認為不起
      訴處分書所載理由違背經驗法則、論理法則或其他證據法
      則，否則不宜率予裁定交付審判；且法院裁定交付審判，
      即如同檢察官提起公訴使案件進入審判程序，是法院裁定
      交付審判之前提，必須偵查卷內所存證據已符合刑事訴訟
      法第251 條第1 項規定「足認被告有犯罪嫌疑」檢察官應
      提起公訴之情形，亦即該案件已經跨越起訴門檻，若需再
      為起訴審查，則易生裁判矛盾並造成訴訟遲延。縱或法院
      對於檢察官所認定之基礎事實有不同判斷，但如案件仍須
      另行蒐證偵查始能判斷應否交付審判者，因交付審判審查
      制度並無如同再議救濟制度得為發回原檢察官續行偵查之
      設計，法院仍應依同法第258 條之3 第2 項前段規定，以
      聲請無理由裁定駁回。
（二）經查：本件聲請人確曾出具內容為「本人於83年至88年5
      月止，陸續向許簡月嬌，乙○○借用計1200萬元正，今同
      意將祭祀公業邱阿連管理人邱阿元前所開付之本票一張金
      額3550萬元正，交付許簡月嬌、乙○○做為抵付借款，同
      時取回所開之本票及借條全部無誤」之借款證明書，並書
      立聲明書內載「許簡月嬌持有邱阿連祭祝公業、管理人邱
      阿元所簽發3550萬元正本票，確係本人償還許簡月嬌、乙
      ○○二人之債款無訛」等語，有上開借款證明書、聲明書
      附卷可稽，並據聲請人自承在卷。再查，證人許榮斌於偵
      訊中證稱：伊常陪同吳志雄至被告住處或其樓下之理想家
      西餐廳見面，89年5 月16日之債權讓與書係在理想家西餐
      廳由吳志雄書立，寫好後請告訴人（即聲請人）看過，告
      訴人看完沒問題即簽名蓋章等語，核與證人吳志雄於偵訊
      中證述：89年5 月16日之債權讓與書係告訴人及被告雙方
      協議好，才由渠書寫等語相符，是聲請人指稱上開債權讓
      與書係被告利用聲請人簽名蓋章之空白紙加以偽造者，應
      屬無據，亦據檢察官查明屬實，本件尚難僅以聲請人片面
      指訴，遽入被告於罪。
五、綜上所述，臺灣臺北地方法院檢察署檢察官及臺灣高等法院
    檢察署檢察長以被告犯罪嫌疑不足，予以不起訴處分及駁回
    再議之聲請，查無何違背經驗法則、論理法則或其他證據法
    則情形，認事用法均無不當。聲請交付審判意旨猶執前詞，
    並無足採。本件聲請人聲請交付審判，為無理由，應予駁回
    。
六、據上論斷，應依刑事訴訟法第258 條之3 第2 項規定，裁定
    如主文。
中    華    民    國    97    年    2    月    21    日
                  刑事第七庭審判長法  官  孫惠琳
                                  法  官  許泰誠
                                  法  官  孫正華
上正本證明與原本無異。
本裁定不得抗告。
                                  書記官  葉潔如
中    華    民    國    97    年    2     月    25    日


司法院資訊處製作；財團法人民間司法改革基金會備份。
